臺灣高等法院民事判決
                                    108年度上易字第861號
上  訴  人  李水    

訴訟代理人  陳為元律師
被 上訴 人  黃振喜  
訴訟代理人  黃俊強律師

上列當事人間清償借款事件，上訴人對於中華民國108年6月5日
臺灣新北地方法院108年度訴字第30號第一審判決提起一部上訴
，本院於108年12月10日言詞辯論終結，判決如下：
    主  文
上訴駁回。
第二審訴訟費用由上訴人負擔。
    事實及理由
一、上訴人主張：被上訴人於民國98年間以創業為由向伊借款新
    臺幣(下同)50萬元(下稱系爭款項)，伊遂於98年5月間交付
    被上訴人現金10萬元及匯款40萬元，並未約定清償期。嗣伊
    於107年5月15日以存證信函催告被上訴人返還系爭款項無果
    。爰依民法第478條規定，請求被上訴人給付50萬元，及自
    支付命令送達翌日起算之法定遲延利息（上訴人未就原審駁
    回超過上開金額部分聲明不服，另就原審備位依民法第179
    條為請求部分，於本院108年8月23日準備程序表示不再主張
    ，均不在本件審理範圍）。
二、被上訴人則以：上訴人為伊母親陳素春（原名陳雅婷，下稱
     其名）同居人，於98年間投資股票而匯予伊40萬元，並非
    借款， 亦無交付現金10萬元情事等語置辯。
三、原審為上訴人敗訴之判決，上訴人不服，提起部分上訴，聲
    明：㈠原判決關於駁回上訴人後開之訴部分廢棄。㈡上開廢棄
    部分，被上訴人應給付上訴人50萬元，及自支付命令送達翌
    日起至清償日止，按年息5%計算之利息。被上訴人答辯聲明
    ：上訴駁回。
四、上訴人主張被上訴人向其借款50萬元，迄未清償，依消費借
    貸之法律關係請求返還；被上訴人固不否認有收受40萬元，
    惟以前詞置辯。本件經依民事訴訟法第463條準用同法第270
    條之1第1項第3款規定，整理並協議簡化爭點後，兩造同意
    就本院108年8月23日準備程序中，兩造協議簡化之爭點為辯
    論範圍（本院卷第78頁）。茲就兩造之爭點及本院之判斷，
    分述如下：
  ㈠按「稱消費借貸者，謂當事人一方移轉金錢或其他代替物之
    所有權於他方，而約定他方以種類、品質、數量相同之物返
    還之契約。」民法第474條第1項定有明文。故稱消費借貸者
    ，於當事人間必本於借貸之意思合致，而有移轉金錢或其他
    代替物之所有權於他方之行為，始得當之。是以消費借貸，
    因交付金錢之原因多端，除有金錢之交付外，尚須本於借貸
    之意思而為交付，方克成立。倘當事人主張與他方有消費借
    貸關係存在者，自應就該借貸意思互相表示合致及借款業已
    交付之事實，均負舉證之責任，其僅證明有金錢之交付，未
    能證明借貸意思表示合致者，仍不能認為有該借貸關係存在
    。」(最高法院98年度台上字第1045號、81年度台上字第237
    2號裁判要旨可參)。又民事訴訟如係由原告主張權利者，應
    先由原告負舉證之責，若原告先不能舉證，以證實自己主張
    之事實為真實，則被告就其抗辯事實即令不能舉證，或其所
    舉證據尚有疵累，亦應駁回原告之請求。
  ㈡上訴人雖於98年5月7日在嘉義民雄農會匯款40萬元至被上訴
    人帳戶，有匯款申請書（原審卷第159頁）為憑，且被上訴
    人不爭執（原審卷第147頁），然否認此筆匯款為借款，並
    稱無現金10萬元交付之事實。經查，匯款原因多端，僅說明
    有交付金錢之事實，尚不足認已有消費借貸關係存在，雖證
    人陳素春證稱：被上訴人向上訴人借50萬元，這是伊聽上訴
    人說的等語(原審卷第151頁)，顯見陳素春並未親自見聞兩
    造借貸事實經過；何況上訴人亦稱陳素春並不清楚其交付10
    萬元現金乙事(同卷第146頁)，可見陳素春聽上訴人片面陳
    述所為上開證詞，自不足為上訴人有利之認定。至陳素春與
    被上訴人一起看機器、陳素春與上訴人一同找被上訴人還款
    等情，亦不足認兩造借貸關係成立。此外，上訴人並未提出
    其他足資證實兩造有借貸合意之事證，則上訴人依消費借貸
    關係請求被上訴人返還系爭款項，洵非有據。
五、綜上所述，上訴人依民法第478條之規定，請求被上訴人應
    給付50萬元，及自支付命令送達翌日起至清償日止，按年息
    5%計算之利息，為無理由，不應准許。從而原審所為上訴人
    敗訴之判決，並駁回此部分假執行之聲請，並無不合。上訴
    論旨指摘原判決此部分不當，求予廢棄改判，為無理由，應
    駁回其上訴。
六、本件事證已臻明確，兩造其餘之攻擊或防禦方法及所用之證
    據，經本院斟酌後，認為均不足以影響本判決之結果，爰不
    逐一論列，附此敘明。
七、據上論結，本件上訴為無理由，依民事訴訟法第449條第1項
    、第78條，判決如主文。
中　　華　　民　　國　　108 　年　　12　　月　　24　　日
                  民事第四庭    
                      審判長法  官  傅中樂
                            法  官  管靜怡
                            法  官  周祖民
正本係照原本作成。
不得上訴。
中　　華　　民　　國　　108 　年　　12　　月　　24　　日
  　　　　　　　　　　　　　書記官  劉文珠